【裁判字號】    89,上訴,4000
【裁判日期】    900629
【裁判案由】    傷害致重傷
【裁判全文】
臺灣高等法院刑事判決                          八十九年度上訴字第四○○○號
    上  訴  人  臺灣桃園地方法院檢察署檢察官
    被      告  庚○○
    選任辯護人  陳振東
右上訴人因被告傷害致重傷案件，不服臺灣桃園地方法院八十九年度訴字第三四六號
，中華民國八十九年七月十九日第一審判決（起訴案號：臺灣桃園地方法院檢察署八
十八年度偵字第一六八○七號）提起上訴，本院判決如左：
    主  文
上訴駁回。
    理  由
一、本件公訴意旨略以：被告丙○○、乙○○意圖為自己不法所有並基於共同犯意聯
    絡，於民國（下同）八十八年十月三十一日下午五、六時許，由被告乙○○騎乘
    車牌號碼ＴＮＶ—二七○號（起訴書誤載為ＴＮＶ—○七○號）機車搭載被告丙○○，在桃園縣中壢市龍岡里癸○○○○內，由被告丙○○下車以自有鉗子等工
    具，破壞被告庚○○所有停放於該處車牌號碼ＨＥ九八一二號自用小客貨車左前
    車門門鎖，入內欲行竊置於車內之皮包，被告乙○○則將機車停於附近接應等候
    。惟被告丙○○未及得手，遇車主即被告庚○○返回，被告庚○○發現被告丙○○後質問：「這車子是你的嗎？」，被告丙○○即揮拳欲打被告庚○○，被告庚○○發現被告丙○○為竊賊後，大喊小偷，被告丙○○隨即跑至被告乙○○處，
    令被告乙○○騎車快跑。嗣被告乙○○所騎機車跌落水溝，二人乃奔往大操場，
    被告庚○○趕至時，被告丙○○為反抗及脫免逮捕，竟持黑色小凶器一只，刺傷
    被告庚○○左小腿，至被告庚○○受有左下肢裂傷五乘五公分之傷害。惟被告丙○○、乙○○二人隨即遭被告庚○○及在大操場上打棒球之一群不詳姓名、年籍
    男子，共同毆打，致被告丙○○受有頭部外傷致左額、頂、顳葉硬腦膜下出血、
    右手第一指蹼裂傷，因出血造成局部偏癱、生活無法自理之重大難治傷害；被告
    乙○○受有前額皮下瘀血一處、擦傷一處、右肩皮下瘀血一處、左肩皮下瘀血二
    處及左足擦傷三處並局部浮腫等傷害。嗣經警據報趕至現場，並扣得被告丙○○
    所有供行竊及傷害被告庚○○所用之黑色小凶器與鉗子各一支。案經被告乙○○
    及代行告訴人戊○○○即被告丙○○之母訴由桃園縣警察局中壢分局報請臺灣桃
    園地方法院檢察署檢察官偵辦，因認被告涉有刑法第二百七十七條第一項之普通
    傷害（起訴書漏引）及同條第二項後段之重傷害罪嫌。
二、按犯罪事實應依證據認定之，無證據不得推定其犯罪事實；不能證明被告犯罪者
    ，應諭知無罪之判決，刑事訴訟法第一百五十四條、第三百零一條第一項前段分
    別定有明文。且認定犯罪事實所憑之證據，雖不以直接證據為限，間接證據亦包
    括在內，然無論直接或間接證據，其為訴訟上之證明，須於通常一般之人均不致
    於有所懷疑，而得確信其為真實之程度者，使得據之為有罪之認定，倘其證明尚
    未達到此一程度，而有合理性懷疑之存在時，即無從為有罪之認定，此有最高法
    院七十六年台上字第四九八六號判例意旨可資參照。又告訴人之告訴，本以使被
    告受刑事訴追為目的，故其陳述是否與事實相符，自應調查其他證據，以資審認
    ，茍其所為攻擊之詞，尚有瑕疵，則在此瑕疵未予究明以前，即不能據採為斷罪
    之基礎，此亦有最高法院六十九年台上字第一五三一號判例意旨參照。
三、本件公訴人認被告庚○○涉有上開普通傷害及重傷害犯行，無非係以被告乙○○
    於警訊時及偵查中之指訴，並有診斷證明書附卷可稽為其主要論罪依據。訊之被
    告庚○○堅決否認上開犯行，辯稱：伊不是球隊的人，伊那天是帶小孩子及太太
    到操場去玩的，伊發現丙○○坐在伊的駕駛座上面，拿伊太太的小皮包，伊要抓
    丙○○時，在自用小客貨車車旁丙○○就拿兇器劃傷伊左小腿，之後乙○○騎機
    車在旁邊等，就把丙○○載走，伊看他們已騎車跑走，伊發現後，就一邊追一邊
    喊小偷，他們二人就騎機車逃跑，伊追趕十公尺後發覺追不上，就沒有再追了，
    但發現還有其他人在追乙○○、丙○○，伊之後就沒有再注意了。伊沒有毆打被
    告乙○○、丙○○成傷云云。
四、經查：
（一）乙○○與丙○○共同意圖為自己不法所有，於八十八年十月三十一日下午六時
      ，由乙○○騎乘丙○○所有車牌號碼ＴＮＶ—二七○號（起訴書誤載為ＴＮＶ
      —○七○號）機車搭載丙○○，行經桃園縣中壢市龍岡里癸○○○○旁時，見
      被告庚○○所有車牌號碼ＨＥ—九八一二號之自用小客貨車停放於該處，車內
      放置皮夾，有機可趁，即分由丙○○持其所有，客觀上對人之生命、身體具有
      危險性，得為兇器使用之自製扳手及鉗子各一支，撬啟毀損庚○○所有上開自
      用小客貨車車門鎖後，入內竊取放置於該車內之財物，乙○○騎乘上開機車在
旁把風接應，尚未得手之際，適庚○○返回發覺有異，質問丙○○：「這車子
      是你的嗎？」，並大喊小偷，丙○○見狀，隨即跳上由在旁把風接應之乙○○
      所騎乘之上開機車後，二人騎乘機車欲逃離現場，旋因其等所騎乘之機車跌落
      水溝，而為在癸○○○○內運動之人當場合力逮捕乙○○及丙○○，並報警處
      理等事實，業經遭竊之被告庚○○於警訊及原審審理時供述綦詳（見偵查卷第
      十二頁、第十三頁、第三十二頁），並經乙○○於警訊時及偵查中坦認：「我
      騎車載丙○○：：經過路旁一輛廂型車，丙○○告訴我廂型車有個皮包，且叫
      我停車，我將機車停下來後，丙○○就跑到廂型車停的地方：：」、「我在旁
      十公尺外等他，約一、二分鐘後，我聽到有人大叫，林某跳上我機車，叫我快
      跑：：」等語屬實（見偵查卷第五頁、第六頁第三十一頁反面、第三十二頁）
      ，此外，並有被告庚○○上開自用小客貨車照片四張（見偵查卷第二十頁、第
      二十一頁）附卷可稽，及自製扳手、鉗子各一支扣案可資佐證，足徵乙○○與
      丙○○共同著手竊取被告庚○○所有之上開自用小客貨車車內放置之皮包，至
      為明顯。
（二）被告庚○○於警訊、偵查、原審及本院審理時固不否認其曾自後追趕乙○○、
      丙○○二人，與乙○○指述被告在後追趕等情相符。而被告於警訊時供稱：伊
      大喊「小偷」，路旁民眾圍大馬路造成乙○○騎車跌到小水溝後，兩人又向操
      場奔跑，丙○○手持一支黑色小兇器，伊趕到時反抗刺傷伊的左小腿云云（見
      偵查影卷第十二頁反面）。於偵查中供稱：丙○○跳上乙○○之車，伊追也追
      不到：：伊問丙○○話時，他刺傷伊的等語（見偵查影卷第三十二頁反面）；
      於原審調查供稱：「：：我要抓他時，他割傷我的腳，我不知道旁邊有機車等
      他，他跳上機車後（乙○○）騎走」、「我腳受傷是在車門那邊受傷的」（見
      原審卷第二十九頁、第五十五頁）；於本院調查時則供稱：「他們二人騎機車
      逃跑，我追趕十公尺後發覺追不上，就沒有再追了，但發現還有其他人在追乙○○、丙○○，我之後就沒有再注意了」、「他們騎機車逃跑，我就沒有去追
      了，：：丙○○搭上乙○○的機車逃跑後，我就喊小偷、小偷，我看見他們騎
      機車逃逸，我就沒有再去追了」等語（見本院卷第一○七頁、第一五九頁）。
      揆諸被告遭丙○○持兇器劃傷之部位（見偵查卷第二十二頁），距離地面約三
      十公分，應係近身搏鬥時所造成，且丙○○當時之姿勢甚低，應非在搭乘機車
      逃逸時揮舞兇器所為；又被告若係於「趕到時」始遭丙○○刺傷，為何在場毆
      打乙○○、丙○○之眾人卻無一受傷？容堪置疑。因此，被告辯稱伊係在車門
      邊遭丙○○割傷等語，應屬可採。此外，被告於追呼「小偷」十公尺後，因追
      不上機車遂放棄追逐等情，與經驗法則（常人奔跑無法追及機車）並無相悖，
      應堪採信。是被告既無法追及乙○○、丙○○之機車，自無在追趕中毆打乙○○、丙○○之可能。
（三）證人乙○○於本院調查中證稱：「我們騎機車逃跑約有十公尺，被告庚○○一
      邊追一邊喊，還在後面追我們，喊什麼我不知道（改稱喊小偷、小偷），後來
      我們連人帶機車一起摔到水溝裡，就跌坐在地上，後來被告庚○○先追到我們
      ，被告庚○○就打我們，之後操場的人有聽到喊小偷，操場其他人也就趕快來
      ，那時有穿球衣的人就圍過來，有二、三十個人趕過來，並聯手打我們二人，
      車主庚○○也有打我們二人，被告庚○○他是用手打我及丙○○的，之後還有
      穿球衣的人也過來，那些人用球棒及他們所穿的釘鞋踢、打我們二人，我們就
      抱住頭，讓他們打十幾分鐘，那時被告庚○○也在場，約二十分後鐘警察就來
      了，後來我們被帶到派出所，因車主被告庚○○沒有來，約過一天被告庚○○
      才到派出所製作筆錄的」等語（見本院卷第一四五頁）。惟查，證人乙○○於
      警訊時證稱：「（問：車主庚○○有無動手打你與丙○○？）我不知道」等語
      （見偵查卷第六頁反面），嗣雖改稱：伊答「我不知道」係誤解所問內容，伊
      當成是問「除了庚○○之外，有無動手打我與丙○○」，因此才回答「我不知
      道」云云（見偵查卷第八頁反面）；於本院調查時則稱：「（問：為何在警局
      中說被告庚○○沒有打丙○○筆錄有何意見？）我有回答說，被告庚○○有打
      丙○○，我那時也不認識被告庚○○，警察有問被告庚○○有無打丙○○，我
      有說有打丙○○（見本院卷第一四六頁）。觀諸證人乙○○之警訊筆錄，就被
      告庚○○有無動手毆打等情，乃先稱「我不知道」，繼稱誤解警訊之問題，然
      其若確將警訊之問題誤解為「除了庚○○之外，有無動手打我與丙○○」，則
      其既遭「庚○○外」之其他人毆打，豈可能回答「我不知道」，殊不合於常理
      。是辯護人為被告庚○○辯護稱：證人乙○○在警訊中有說被告庚○○沒有打
      丙○○等情，應屬可採。
（四）至於證人丁○○於原審調查時證稱：「：：我與郭邦乾過去看，看到二人躺在
      地上，很多人在圍觀，庚○○過五分鐘左右從另一個方向走過來：：」云云（
      見原審卷第五十五頁反面、第五十六頁），與證人郭邦乾於原審調查時證述：
      「：：走到現場附近，看到二個人趴在地上，我有問其中一個人有沒有怎樣，
      我蹲下去問他，庚○○與我們幾乎同時到達：：」云云，證人丁○○、郭邦乾
      二人對於被告庚○○何時抵達丙○○被毆現場之時間，所為證述固有差異，惟
      二人所證被告庚○○抵達丙○○被毆現場之時間均在丙○○被毆趴在地上之後
      ，則無二致。至於證人乙○○於本院調查時證稱：「被告庚○○一路追的打過
      來，我們連人帶機車一起摔到水溝裡後，我們就跌坐在地上，被告庚○○先追
      到我們後，也有打我們，我們就各自逃逸，我往操場方向跑，丙○○則往排水
      溝方向跑，我與丙○○約有距離十公尺，我也不敢確定，車主被告庚○○有無
      追打丙○○」、「我們連人帶機車一起摔到水溝裡，就跌坐在地上，我們馬上
      爬起來在跑一、二十公尺，我是往中間操場跑，丙○○往排水溝方向跑，什們
      人抓到我，及什麼人抓到丙○○我不清楚，我們跑之後，被告庚○○有無追到
      我們，我不敢確定」、「之後有很多人圍過來，有很多人趕過來，並聯手打我
      們二人，車主庚○○是否有打我們二人，我不清楚，還有穿球衣的人也過來，
      那些人有用球棒及他們所穿的釘鞋踢、打我們二人，因為那時我與丙○○就抱
      住頭，讓他們打，不敢抬頭看，但那時被告庚○○也在場，我那時有聽到說不
      是那個，是用國語講的，我不知是何人講的」（見本院卷第一四六頁、第一四
      七頁、第一五八頁）等語，對於被告庚○○有無自後一直追趕及有無追到毆打
      乙節，一則稱被告庚○○一路追的打過來，先追到他們後，也有打們，他們就
      各自逃逸；一則稱不敢確定庚○○有無追打丙○○，另稱什們人抓到伊，及什
      麼人抓到丙○○，伊不清楚，又稱他們跑之後，被告庚○○有無追到他們，伊
      不敢確定云云，除足以證明被告庚○○曾追趕乙○○、丙○○外，其餘供述則
      莫衷一是，所供情節出入甚鉅；且經本院諭被告庚○○講「不是那個」及「小
      偷」（以國語發音），證人乙○○尚不敢確定是否為被告庚○○的聲音，參以
      證人乙○○前開「不敢確定」、「不清楚」之證言，自不得僅憑證人乙○○泛
      稱其抬頭時，被告庚○○也在場等語，遽論被告庚○○確有參與毆打乙○○、
      丙○○之傷害犯行。
（五）按「現行犯，不論何人得逕行逮捕之」，刑事訴訟法第八十八條第一項定有明
      文。查被告庚○○追趕余茂楊、丙○○之目的，僅在於「追呼」而欲逮捕竊盜
      之現行犯，並無證據足資證明其具有「追打」之目的，自不得僅憑余茂楊、丙○○遭圍觀之眾人毆打，遽謂被告庚○○曾「追呼」余茂楊、丙○○為竊盜之
      現行犯，即係參與毆打之人或與參與毆打之人具有犯意聯絡。乙○○雖指稱其
      與被告丙○○係遭被告庚○○及姓名、年籍不詳之男子所共同毆打成傷云云，
      然證人乙○○就其與被告丙○○於上開時、地何以遭人毆打及遭何人毆打等細
      節，先於第二次警訊時供稱：「：：我往大操場中央方向跑，丙○○順著排水
      溝往前跑，後方追來一大群人，我被他們追打，我說我沒有偷你們的東西，其
      中就有人說是另一個（指丙○○），追打我的那些人就追往丙○○的方向去，
      留三、四個人看著我」、「（追打我們的）約三、四十個人，看起來像原住民
      ，穿棒球隊制服（上衣是白底藍邊，褲子是白色），長相都沒看清楚」、「（
      你是否知道是誰追打你與你們？車主庚○○有無動手打你與丙○○？）不知道
      。我不知道」等語在卷（見偵查卷第六頁），並未指陳被告庚○○動手毆打；
      於本院調查時卻明確證稱：「被告庚○○先追到我們，被告庚○○就打我們，
      之後操場的人有聽到喊小偷，操場其他人也就趕快來，那時有穿球衣的人就圍
      過來，有二、三十個人趕過來，並聯手打我們二人，車主庚○○也我打我們二
      人，被告庚○○他是用手打我及丙○○的，之後還有穿球衣的人也過來，那些
      人用球棒及他們所穿的釘鞋踢、打我們二人，我們就抱住頭，讓他們打十幾分
      鐘，那時被告庚○○也在場」云云（見本院卷第一四五頁），嗣改稱：「我也
      不敢確定，車主被告庚○○有無追打丙○○云云（見本院卷第一四七頁）。姑
      不論所謂毆打渠等之人數可議（棒球隊之組成一隊僅九人，豈有三、四十名球
      員著相同球衣之可能），縱連被告庚○○是否追打丙○○等情，證人乙○○之
      證言既非確定之指述，抑且前後矛盾，委無足取。
（六）次查，證人壬○○於本院調查中證稱：「被告庚○○我不認識，我是甲○○○○，當天我們甲○○○○有在操場打場，我們是穿白底紅袖的運動服打球，被
      告庚○○不是我們的隊員，我沒有看到被告庚○○在打壘球，在操場有很多球
      隊在打球，也有很多人在放風箏，我們距離圍觀的地方還有一段很遠的地方，
      我們過去時，現場已經圍了很多人，我當時有聽到有人喊小偷，發現有人在跑
      ，是否有人在追我看不到，因與我距離約有六十公尺遠，我們走過去時，已經
      有很多人圍著，圍觀的人有一、二十個人，我看不到被圍著的人的情形，但圍
      觀的人大部分的人都穿著運動服，也有穿藍色的運動服，是不同的球隊，當天
      也有辛○○○○的人去打球，辛○○○○是穿白底藍袖的衣服，辛○○○○有
      與我們甲○○○○有打練習球，辛○○○○有穿白底藍袖的衣服但有穿休閒服
      ，不是很整齊，被告庚○○是否有與辛○○○○練球，我不清楚」等語（見本
      院卷第頁一六六頁），另證人即警員己○○於本院調查中證稱：「（當時有那
      些球隊在癸○○○○打球？）有甲○○○○與辛○○○○在打球，甲○○○○
      帶隊的人是壬○○，他有提供甲○○○○的名冊給我，其中甲○○○○的林正
      偉比較清楚，因他是副隊長，是林正偉與華安壘球對聯繫打球的。」見本院卷
      第一三一頁）。惟被告庚○○於本院調查中辯稱：「我不是有甲○○○○與辛○○○○的隊員，我那天是帶小孩子及太太去玩去放風箏的」、「沒有參加辛○○○○，也都不認識」等語（見本院卷第一○九頁、第一三一頁、第一八八
      頁），核與上開證人壬○○所證「我沒有看到被告庚○○在打壘球」之情相吻
      合。經查，並無證據證明毆打丙○○之人係甲○○○○或辛○○○○之隊員或
      被告庚○○係甲○○○○或辛○○○○之隊員，自難遽認被告庚○○與在場毆
      打余茂楊、丙○○之人，有犯意之聯絡。
（七）末查，證人即到現場處理本案之中壢分局普仁派出所警員子○○於原審審理時
      證稱：被告乙○○於警訊時確係指稱其不知遭何人毆打，後因「認為」車主即
      被告庚○○與下手毆打者為同夥，始向被告庚○○提出告訴等語屬實（見原審
      卷第十九頁反面、第二十頁）。足見證人乙○○於警訊之初乃稱不知遭何人毆
      打（證人乙○○迭稱其「不確定」，已如前述），其後係「認為」（此「認為
      」乃並無證據之「猜測」）被告庚○○與下手毆打者為同夥，始向被告庚○○
      提出告訴。是被告乙○○嗣於原審審理時改口指稱其與被告丙○○係遭被告庚○○及姓名、年籍不詳之男子所共同毆打成傷云云，委難採信，應以被告乙○○第二次警訊筆錄所供各節，較為可採。
（八）縱上所述，雖被告庚○○確有自後追趕被告丙○○、乙○○二人一段距離之事
      實，惟亦不能據此逕認被告庚○○有毆打被告丙○○、乙○○之行為；且被告
      乙○○又無法明確指認被告庚○○有無與其他姓名、年籍不詳約計三十名至四
      十名（或稱二十名至三十名）之男子共同將其本人及被告丙○○毆打成傷之犯
      行，被告庚○○辯稱其未毆打被告丙○○、乙○○等語，應屬可採，自不得僅
      憑被告乙○○嗣後基於主觀推測所為之指控，遽認被告有毆打被告丙○○、乙○○成傷之重傷害及普通傷害犯行。
五、此外，復查無其他積極證據足證被告涉有上開重傷害及普通傷害之犯行，揆諸前
    揭規定與判例意旨，依法自應為無罪判決之諭知。原審諭知被告無罪之判決，於
    法自無不合。檢察官上訴意旨仍執陳詞，指摘原判決不當，為無理由，應予駁回
    。
據上論斷，應依刑事訴訟法第三百六十八條，判決如主文。
本案經檢察官李金定到庭執行職務。
中      華      民      國    九十      年      六    月    二十九  日
                              臺灣高等法院刑事第二十二庭
                                  審判長法  官  許  正  順
                                        法  官  林  明  俊
                                        法  官  邱  印  同
右正本證明與原本無異。
如不服本判決應於收受送達後十日內向本院提出上訴書狀，其未敘述上訴之理由者並
得於提起上訴後十日內向本院補提理由書（均須按他造當事人之人數附繕本）。
                                        書記官  莊  昭  樹
中      華      民      國    九十    年    七      月       二      日


司法院資訊處製作；財團法人民間司法改革基金會備份。
